臺灣高等法院刑事判決　　　　　　　　96年度上訴字第3415號
上　訴　人
即　被　告　甲○○
指定辯護人　本院公設辯護人　乙○○
上列上訴人因違反毒品危害防制條例案件，不服臺灣臺北地方法
院96年度易字第17號，中華民國96年7月10 日第一審判決（起訴
案號：臺灣臺北地方法院檢察署95年度偵字第22995 號），提起
上訴，本院判決如下：
    主  文
原判決撤銷。
甲○○販賣第二級毒品，累犯，處有期徒刑柒年陸月。
扣案安非他命小包（淨重零點貳陸肆伍公克）沒收銷燬之。盛
裝前開安非他命塑膠袋個及扣案販毒所得新臺幣仟元均沒收
。
    事  實
一、甲○○於民國93年間因違反毒品危害防制條例案件，經原審
    判處有期徒刑伍月確定，於94年6月14 日執行完畢，猶不知
    悔改，基於意圖營利之犯意，於94年12月2日下午5時45分許
    ，在臺北市松山區○○○路○段158 巷前，以新臺幣（下同
    ）3000元之代價，販售（驗餘淨重0.2645公克）之第二級毒
    品安非他命3 包給周幼龍，於賣賣交付完成該等安非他命及
    金錢時，適為在旁執行另案勤務埋伏中之臺北市政府警察局
    松山分局中崙派出所員警目擊經過，而當場查獲。並扣得第
    二級毒品安非他命3 包、甲○○所有，前開盛裝安非他命之
    塑膠袋3個及甲○○販毒所得3000元。
二、案經臺北市政府警察局松山分局報請臺灣臺北地方法院檢察
    署檢察官偵查起訴。
    理  由
一、訊據被告甲○○矢口否認有前揭事實之犯行，辯稱我沒有販
    賣毒品，3000元是周幼龍還我的錢云云，然查證人即查獲本
    案之警員王景祥於原審95年訴緝字第71號案件中證稱我從事
    便衣長達八年，被告與周幼龍在交易毒品時，就在我前方約
    二、三公尺處，被告把毒品交給周幼龍，周幼龍把錢交給被
    告的行為，我用我的經驗判斷，他們是在進行毒品交易。當
    時毒品是用透明的小塑膠袋包裝，好像有用衛生紙包住等語
    （見原審95年訴緝字第71號卷第83頁、第84頁）。由證人之
    證言可知，被告交付毒品之時，證人周幼龍亦交付錢財，經
    核證人所交付3000元之金錢，亦與三包淨重約0.3 公克毒品
    市價相當，從前揭證人王景祥之親眼目睹之證言觀之，已足
    作為被告販賣毒品之證據。復據臺灣臺北地方法院檢察署檢
    察官95年度蒞字第6460號之勘驗筆錄，證人周幼龍於警詢時
    陳稱（94年偵字第2304 6號第14頁、第15頁）：問：當時警
    察查你的時候，你正在做什麼事？在那個巷口做什麼事？自
    己講。答：跟甲○○。問：阿？怎麼樣？答：拿出毒品交給
    我，然後我拿三千塊。問：那你這個行為是什麼？答：向他
    購買吧。問：當時你正在啦厚，是不是剛交給你警察就查到
    ？答：恩。問：三千元的代價，你向甲○○三千元怎樣，買
    是不是啦？答：對。由周幼龍之證言，佐以警員王景祥之證
    詞可知，被告與周幼龍確為交易毒品無訛。雖證人周幼龍於
    原審審判中改稱因為我下午有放三包安非他命在甲○○那邊
    ，我請他幫我帶過來，我上班不太方便，剛好碰到甲○○，
    因為我曾向他借3000元，我就跟他講下午帶過來，因為我要
    加班，我要施用毒品提神，我跟他講，順便錢還你，結果甲
    ○○拿毒品到南京東路我上班的地方，我出來拿，把3000元
    還給他，他把毒品拿給我，剛好警方出現云云（見原審95年
    訴緝字第71號卷第59頁）。查證人稱要寄放毒品在被告處之
    原因是「上班不太方便」，然又稱取回毒品的原因是「加班
    要施用毒品提神」，其毒品又無法一次施用完畢，為何取回
    毒品後攜帶毒品加班，就不會攜帶不便？證人所言，實悖於
    常情。又關於為何交付金錢給被告之原因，被告於偵查時陳
    稱上周六周幼龍跟我借3000元，不知打麻將輸了還是怎樣（
    見同前偵卷第56頁）；證人周幼龍卻言「因為要替小孩繳錢
    ，所以跟甲○○借3000元」（見95年偵字第22995號偵卷第1
    0頁），二人事後就3000 元借款之原因，說法不一，又無積
    極之事證足以證明確有借貸之情事，是前揭所謂之借貸關係
    ，自無可採，顯見證人周幼龍於偵查及審判中所言，均係迴
    護被告而為不實之陳述。證人周幼龍於警詢之陳述，除有錄
    音勘驗筆錄外，又與證人王景祥所證相符合，自有特別可信
    之情況，並為證明被告犯罪所必要，自有證據能力，亦足資
    證明被告犯販賣第二級毒品罪。此外，復有扣案之3包物品
    可證，該3包物品經憲兵司令部刑事鑑識中心鑑驗結果，有
    甲基安非他命成份（驗餘後淨重0.26 45公克，原淨重為0.3
    668公克，取樣0.1023 公克已鑑析用罄，該部分不予宣告沒
    收），此有該中心鑑驗通知書在卷可按；另有扣案甲○○所
    有之3000元可證，被告前揭之所辯，無非卸責之詞，不足採
    信，本件事證明確，被告之犯行堪以認定。
二、核被告所為，係犯毒品危害防制條例第4條第2 項販賣第2級
    毒品罪。甲○○於民國93年間因違反毒品危害防制條例案件
    ，經原審判處有期徒刑伍月確定，於94年6月14 日執行完畢
    ，被告於前次有期徒刑之執行完畢後5年以內再故意犯本件
    有期徒刑以上之罪，除法定刑無期徒刑部分，依法不得加重
    外，餘依刑法第47條第1項之規定加重其刑，又刑法於94年2
    月2日修正公布，並於95年7月1日施行。按行為後法律有變
    更者，適用行為時之法律，但行為後之法律有利於行為人者
    ，適用最有利於行為人之法律，刑法第2條第1項訂有明文，
    又刑法第2條第1項之規定，係規範行為後「法律變更」所生
    新舊法比較適用之準據法，故被告行為後刑法條文之修正，
    對於被告並無有利或不利之情形者（例如新舊法處罰輕重相
    同，犯罪構成要件亦無寬嚴之別等），即無適用修正後刑法
    第2條第1項之規定比較新舊法適用之問題。新刑法第47條雖
    將舊刑法修正限制為受徒刑之執行完畢，或一部之執行而赦
    免後，五年以內「故意」再犯有期徒刑以上之罪者，始成立
    累犯。但上述新舊法之規定，對於被告「故意」犯販賣第二
    級毒品罪，無所謂「有利或不利」之情形。依上說明，應無
    適用修正後刑法第2條第1項之規定比較新舊法適用之問題。
    再本件被告甲○○對於檢察官起訴書證據清單內所列之證據
    ，除對於證人周幼龍警局之陳述爭執其證據能力外，均不爭
    執，經原審審酌，除證人周幼龍於警察局陳述以外之其他證
    據，尚無不得為證據之情形，該等證據均認有證據能力。至
    於證人周幼龍在警局所言，與審判中之證詞不符，但因證人
    周幼龍於警詢中所言，有特別可信之情況，為證明被告犯罪
    事實存否有必要如前述，依刑事訴訟法第159條之2之規定，
    有證據能力。
三、原審認被告所犯事證明確，予以論罪科刑，固非無見，惟原
    判決事實欄未載明被告意圖營利之犯意，尚有未洽，於理由
    欄三之（三）之2 內有關證人周幼龍警詢之陳述，誤載為被
    告警詢之陳述，理由欄四之（二）就被告為累犯是否應予加
    重其刑亦未說明，均有未洽，又毒品危害防制條例第十九條
    第一項規定，係採義務沒收主義，法院無自由裁量之餘地。
    而毒品外包裝既係用於包裹毒品，防其裸露、潮濕，便於攜
    帶，如係供犯本罪所用之物，則應依毒品危害防制條例第十
    九條第一項之規定宣告沒收之，方屬適法。原判決認盛裝前
    開安非他命塑膠袋個為被告所有，乃供被告犯販賣第二級
    毒品罪所用之物，依刑法第38條第1項第2款規定沒收，亦有
    未洽，於據上論斷欄亦未引用主要之論罪法條即毒品危害防
    制條例第4條第2項，亦有未當，被告上訴否認犯行為無理由
    ，惟原判決既有前揭可議之處，自屬無可維持，應由本院將
    之撤銷改判。爰審酌被告曾有肅清煙毒條例、違反毒品危害
    防制條例等前科，素行不佳；犯罪後矢口否認犯罪，犯後態
    度亦不佳；及被告販賣毒品所得與其行為之動機、目的、危
    害程度等一切情狀，量處如主文所示之刑。扣案安非他命
    小包（淨重零點貳陸肆伍公克）依毒品危害防制條例第18條
    第1 項前段沒收銷燬之，盛裝前開安非他命塑膠袋個為被
    告所有，乃供被告犯販賣第二級毒品罪所用之物，扣案新臺
    幣仟元係被告因犯販毒所得之財物均依毒品危害防制條例
    第19條第1項規定沒收。
據上論斷，應依刑事訴訟法第369條第1項前段、第364條、第299
條第1項前段，毒品危害防制條例第4條第2項、第18條第1項前段
、第19條第1項，刑法第11條前段、第47條第1項判決如主文。
本案經檢察官丁樹蘭到庭執行職務。
中 　　華 　　民　　國  　96 　年  　10　 月  　30  　日
                    刑事第七庭 審判長法  官 黃麗生
                                     法  官 林勤純
                                     法  官 許宗和
以上正本證明與原本無異。
如不服本判決，應於收受送達後十日內向本院提出上訴書狀，其
未敘述上訴之理由者並得於提起上訴後十日內向本院補提理由書
（均須按他造當事人之人數附繕本）。
                                     書記官 林淑貞
中 　　華 　　民　　國  　96 　年  　11　 月   　5  　日
附錄：本案論罪科刑法條全文
毒品危害防制條例第4條第2項
製造、運輸、販賣第二級毒品者，處無期徒刑或七年以上有期
徒刑，得併科新臺幣七百萬元以下罰金。
